臺灣南投地方法院刑事判決
110年度交訴字第46號
公  訴  人  臺灣南投地方檢察署檢察官 
被      告  黃水旺


指定辯護人  本院公設辯護人許定國  
上列被告因肇事逃逸案件，經檢察官提起公訴（110年度調偵字
第181號），本院判決如下：
    主  文
黃水旺犯肇事致人傷害逃逸罪，處有期徒刑壹年陸月。
    事  實
一、黃水旺於民國110 年1 月7 日6 時20分許，駕駛車牌號碼00
    -0000號自用小貨車（下稱甲車）沿南投縣南投市大埤街由
    東往西方向行駛，行經南投市大埤街與光明一路口往大埤街
    方向左側第4 支電線桿旁，本應注意車前狀況，並隨時採取
    必要之安全措施，而依當時天候雨、晨光、柏油路面濕潤無
    缺陷、無障礙物等情形，又無不能注意之情事，竟疏未注意
    及此，適行人林昭璿沿南投市大埤街與甲車同向步行至此，
    黃水旺駕駛之甲車右前方從後直接撞擊林昭璿，致林昭璿倒
    地，因而受有頭部外傷併雙側急性硬腦膜下出血及急性蜘蛛
    網下出血及腦內出血、顏面骨骨折及頭皮撕裂傷等傷害（過
    失傷害部分業經撤回告訴）。詎黃水旺明知林昭璿受有上開
    傷害，仍未留下可資聯絡之資料，復未留在肇事現場，亦未
    向警察機關報告即基於肇事逃逸之犯意，駕駛甲車離去。嗣
    警接獲民眾報案處理，而循線查悉上情。
二、案經林昭璿訴由南投縣政府警察局中興分局報告臺灣南投地
    方檢察署檢察官偵查起訴。
    理  由
一、證據能力之認定：
  ㈠按被告以外之人於審判外之言詞或書面陳述，除法律有規定
    者外，不得作為證據；又被告以外之人於審判外之陳述，雖
    不符刑事訴訟法第159 條之1 至第159 條之4 之規定，而經
    當事人於審判程序同意作為證據，法院審酌該言詞陳述或書
    面陳述作成時之情況，認為適當者，亦得為證據。當事人、
    代理人或辯護人於法院調查證據時，知有第159 條第1 項不
    得為證據之情形，而未於言詞辯論終結前聲明異議者，視為
    有前項之同意，刑事訴訟法第159 條第1 項及第159 條之5
    分別定有明文。經查，本判決下列所引用被告黃水旺以外之
    人於審判外之陳述，檢察官、被告及辯護人迄於本院言詞辯
    論終結前均未聲明異議，本院審酌上開證據資料作成時之情
    況，尚無違法不當或證明力明顯過低之瑕疵，亦認為以之作
    為證據應屬適當，爰依上開規定，認前揭證據資料均有證據
    能力。
  ㈡次按除法律另有規定外，實施刑事訴訟程序之公務員因違背
    法定程序取得之證據，其有無證據能力之認定，應審酌人權
    保障及公共利益之均衡維護，刑事訴訟法第158 條之4 定有
    明文。本案以下所引用之非供述證據，並無證據證明係實施
    刑事訴訟程序之公務員違背法定程序所取得，且經本院於審
    理時合法踐行調查程序，自應認均具有證據能力，得作為證
    據。
二、認定犯罪事實所憑之證據及理由：
    訊據被告故坦承有於案發時地駕駛甲車經過，惟矢口否認有
    何上開犯行，辯稱略以：案發時天還沒亮，有下雨視線不好
    ，伊開的很慢，所以根本不知道有撞倒東西云云。辯護人為
    其辯稱略以：案發當時下雨且視線不佳，且被告年事已高，
    故案發當時不知有撞擊被害人，又甲車前檔玻璃破裂乃因被
    告務農所致，與本案無關，則被告應無肇事逃逸之犯意。經
    查：
  ㈠被告有於案發時間駕駛甲車經過案發地點，而告訴人林昭璿
    於案發時地因受撞擊而受有頭部外傷併雙側急性硬腦膜下出
    血及急性蜘蛛網下出血及腦內出血、顏面骨骨折及頭皮撕裂
    傷等傷害，業經被告並不爭執，並有監視器截圖照片國軍臺
    中總醫院附設民眾診療服務處診斷證明書、佑民醫院診斷證
    明書、受傷照片、道路交通事故現場圖、道路交通事故調查
    報告表㈠㈡在卷可參（見警卷第68頁至75頁、第80頁至86頁）
    。另警方於案發後對現場及甲車勘查、採集檢體送請鑑定，
    發現甲車右方前擋玻璃破裂處，檢出跡證之DNA-STR型別與
    告訴人相符，此亦有內政部警政署刑事警察局110年2月9日
    刑生字第1100006562號鑑定書、南投縣政府警察局刑案現場
    勘查報告、採證照片、刑事案件證物採驗紀錄表、勘查採證
    同意書、現場證物清單在卷可稽（見警卷第34頁至37頁），
    此部分事實，應勘認定。
  ㈡被告雖以前詞置辯，惟警方於案發當天23時16分許，先致電
    被告詢問有無駕駛甲車行經案發地點時，被告一開始均矢口
    否認有駕車經過案發地點，直至警方於案發翌日（8日）製
    作警詢筆錄並提出現場監視器畫面與被告觀看，被告方改稱
    有駕車經過，惟不知有撞擊被害人等情，此有電話錄音譯文
    及警詢筆錄在卷可參（見警卷第3 頁至8 頁、第78頁至79頁
    ），顯見被告已有供述前後不一，推諉責任之情，則其上開
    所辯，已有可疑。
　㈢證人即告訴人林昭璿於偵查中證稱略以：伊記得案發當天是6
     時許出門晨跑，晨跑路線都是從中興國中到舊監理站，然
    後從大埤街往土地公廟經過公務人員培訓中心及國小後回來
    ，當天伊僅有印象是正面被撞，所以伊臉上有瘀青，但關於
    車禍經過及住院經過，伊都沒有記憶了等語（參見偵卷第8 
    頁）。
  ㈣另本院依職權勘驗現場監視器及行駛在甲車後方之車牌號碼0
    00-0000號自用小客車（下稱乙車）之行車記錄器錄影畫面
    ，顯示案發時間係告訴人慢跑先經過案發地點，甲車隨即自
    後同向行駛，而告訴人身著之上衣前後及長褲小腿外側，均
    有明顯反光標誌。甲車經過時係有開啟大燈，當時雖有下雨
    ，但雨勢不大，且該路段之路燈全亮，照明光線充足，甲車
    經過案發地點後，乙車在後即發現有人側躺在道路右側之白
    色邊線上，之後甲車車速放緩，乙車乃超越甲車往前行駛等
    情，有本院勘驗筆錄在卷可考（見本院卷第54頁至56頁）。
  ㈤綜合上開證據所示，案發當時肇事路段照明光線充足，告訴
    人服飾尚有明顯之反光標誌，並無被告所辯視線模糊之情，
    且依甲車所採跡證顯示，告訴人有遭甲車之前擋玻璃撞擊，
    故被告顯係於未注意車前狀況下撞擊告訴人，並導致告訴人
    倒臥路旁，且被告明知告訴人受傷仍未留在現場，亦未向警
    察機關報告即駕駛甲車離去，則被告應有肇事逃逸之故意及
    客觀行為，被告上開所辯，顯係卸責之詞，不足採信。本案
    事證明確，被告犯行堪以認定，應予依法論科。
三、論罪科刑之理由：
  ㈠按行為後法律有變更者，適用行為時之法律，但行為後之法
    律有利於行為人者，適用最有利於行為人之法律，刑法第2
    條第1 項定有明文。查本案被告行為後，刑法第185 條之4
    於110 年5 月30日修正施行，修正前刑法第185 條之4 原規
    定：「駕駛動力交通工具肇事，致人死傷而逃逸者，處一年
    以上七年以下有期徒刑。」，修正後則改為：「駕駛動力交
    通工具發生交通事故，致人傷害而逃逸者，處六月以上五年
    以下有期徒刑；致人於死或重傷而逃逸者，處一年以上七年
    以下有期徒刑。犯前項之罪，駕駛人於發生交通事故致人死
    傷係無過失者，減輕或免除其刑。」，故修正後之法定刑度
    明顯低於修正前之規定，則依照刑法第2 條第1 項但書之規
    定，本案被告所犯肇事致人傷害逃逸罪部分，自應適用被告
    於行為後即修正後刑法第185 條之4 規定，合先敘明。核被
    告所為，係犯修正後刑法第185 條之4 第1 項前段之肇事致
    人受傷逃逸罪。
  ㈡爰審酌被告肇事後逃離現場，使被害人陷於傷害擴大及日後
    難以求償之風險，實值非難，且犯後仍否認犯行，一再飾詞
    狡辯存有僥倖心理，態度實屬不佳，兼衡被告犯罪之動機、
    目的、手段、經濟情況貧困、之前從事種植水果工作、國小
    畢業智識程度及獨居之生活狀況等一切情狀，量處如主文所
    示之刑，以示警懲。
據上論斷，應依刑事訴訟法第299 條第1 項前段，判決如主文。
本案經檢察官王晴玲提起公訴，檢察官劉景仁到庭執行職務。
中　　華　　民　　國　　111 　年　　5 　　月　　16　　日
　　　　　　　　　        臺灣南投地方法院刑事第二庭    
　　　　　　　　　            審判長法　官　楊國煜
                                    法  官  劉彥宏
                                    法  官  羅子俞
以上正本證明與原本無異。 
如不服本判決應於判決送達後20日內向本院提出上訴狀，（均須
按他造當事人之數附繕本）「切勿逕送上級法院」。
告訴人或被害人如對於本判決不服者，應具備理由請求檢察官上
訴，其上訴期間之計算係以檢察官收受判決正本之日期為準。
                                    書記官 吳瓊英
中　　華　　民　　國　　111 　年　　5 　　月　　16　　日
附錄本案論罪科刑法條：
中華民國刑法第185條之4
駕駛動力交通工具發生交通事故，致人傷害而逃逸者，處6月以
上5年以下有期徒刑；致人於死或重傷而逃逸者，處1年以上7年
以下有期徒刑。
犯前項之罪，駕駛人於發生交通事故致人死傷係無過失者，減輕
或免除其刑。